【裁判字號】    92,交聲,288
【裁判日期】    920403
【裁判案由】    違反道路交通管理處罰條例聲明異議
【裁判全文】
臺灣臺北地方法院交通事件裁定                    九十二年度交聲字第二八八號
    異議人即
    受處分人  甲○○
右列受處分人因違反道路交通管理處罰條例案件，對於台北市交通事件裁決所中華民
國九十二年二月二十一日所為之處分（原處分案號：北市裁三字第裁二二－Ｃ000
00000、二二－Ｃ00000000），聲明異議，本院裁定如左：
        主  文
異議駁回。
        理  由
一、汽車駕駛人駕駛汽車，應遵守道路交通標誌、標線、號誌之指示，道路交通安全
    規則第九十條前段定有明文。而道路交通管理處罰條例所稱之汽車，依該條例第
    三條第八款規定包括機器腳踏車，又道路交通標誌標線號誌設置規則第二百零六
    條第五款第一目規定「圓形紅燈」之行車管制號誌係表示禁止車輛通行，並不得
    超越停止線或進入路口，如汽車駕駛人，駕車行經有燈光號誌管制之交岔路口闖
    紅燈者，處新臺幣（下同）一千八百元以上五千四百元以下罰鍰並記違規點數三
    點，道路交通管理處罰條例第五十三條及第六十三條第一項第三款亦有處罰規定
    。另汽車駕駛人駕駛汽車有違反道路交通管理處罰條例之行為，經交通勤務警察
    制止時，拒絕停車接受稽查而逃逸者，處三千元以上六千元以下罰鍰，同條例第
    六十條第一項亦有明定，且汽車駕駛人駕駛汽車違反道路交通管理處罰條例第四
    十八條、第六十條第一項規定者，除應依該條所規定之罰鍰處罰外，並應分別予
    記違規點數一點，道路交通管理處罰條例第六十三條第一項第一款已經明定。易
    言之，如汽車駕駛人在道路闖紅燈，為警當場攔停者，處罰機關固應對該汽機車
    之駕駛人為處罰，惟若舉發機關並非當場對該部汽機車攔停，而係依違反道路交
    通管理事件統一裁罰標準及處理細則第二十三條第一項第一款及第四款「汽車違
    反道路交通管理事件有下列情形之一，當場不能或不宜攔截掣單舉發者，得逕行
    舉發之：．．．四、不服從指揮稽查而逃逸者。」規定逕行舉發者，此際舉發機
    關只能依上開處理細則第二十三條第二項規定對汽機車所有人為掣單舉發，而如
    經舉發之汽機車所有人在舉發通知單上所載之應到案日期前到案，並告知處罰機
    關該名闖紅燈行駛及不服稽查逃逸之汽機車違規駕駛人姓名、身分證統一編號及
    住址者，處罰機關應即依前開細則第二十四條規定處罰該名違規駕駛人，而如汽
    車所有人未於應到案日期前到案或雖於應到案日期前到案，而未告知處罰機關實
    際之違規駕駛人者，處罰機關仍應依道路交通管理處罰條例第八十五條第三項「
    本條例關於車輛駕駛人之處罰，如應歸責於車輛所有人者，處罰車輛所有人。」
    規定，對車輛所有人加以處罰。
二、本件受處分人即異議人甲○○所有之車號Ｇ五－一一一號營小客車，於九十一年
    十二月十六日十八時十一分許，行經有行車管制號誌之台北縣三重市○○路、三
    和路交岔路口，從台北縣三重市○○路○段往三和路三段行駛之際，明知其面對
    遵行方向之號誌係禁止車輛通行，不得超越停止線或進入路口之「圓形紅燈」行
    車管制號誌，竟不遵守該行車管制號誌之指示，逕自駕駛上開營小客車闖紅燈超
    越停止線進入路口往三和路三段方向行駛，而適為在該處路口執勤之台北縣政府
    警察局三重分局交通分隊員警吳春葵當場發現攔停，詎駕駛受處分人所有該部車
    號營小客車之人竟拒絕停車接受稽查而逃逸，嗣吳春葵記下該部營小客車之車牌
    號碼之資料，而以受處分人所有該部車號營小客車有違反前揭道路交通管理處罰
    條例第五十三條、第六十條第一項規定之行為掣單舉發，嗣將舉發單送達於受處
    分人後，受處分人雖於應到案日期前向原處分機關提出申訴，惟未向原處分機關
    告知該部營小客車為警舉發當時之駕駛人確實姓名及年籍，經原處分機關請舉發
    單位調查結果，仍認受處分人所有該部營小客車確有前述違規行為，原處分機關
    乃依道路交通管理處罰條例第三條第八款、第五十三條、第六十條第一項、第八
    十五條第三項及違反道路交通管理事件統一裁罰標準及處理細則第二十四條暨標
    準表之規定，就受處分人所有該部車號營小客車前開駕車行經有燈光號誌管制之
    交叉路口闖紅燈、不服稽查逃逸之行為各裁處該部營小客車之所有人即受處分人
    罰鍰二千七百元、三千元，且依同條例第六十三條第一項第一款、第三款規定分
    別併予記違規點數三點、一點。
三、訊據受處分人甲○○矢口否認有任何違反道路交通管理處罰條例之行為，辯稱：
    當時伊僅看到義交人員指揮車輛快速前進，何況伊當時車內載有一位生病老婦人
    及外勞，何能加速逃逸，伊也沒聽到警察鳴笛攔伊下來云云。惟查：受處分人所
    有前開車號營小客車有於前述時地駕車行經有燈光交叉路口闖紅燈及經交通勤務
    警察制止時，拒絕停車接受稽查而逃逸之違規事實，業據證人即開單告發受處分
    人之員警吳春葵於本院九十二年四月二日調查時，以具結擔保其供述之真實性並
    在負擔偽證罪之心理處罰狀態下證稱：「（問：如何舉發？）（答：我當天執行
    重陽跟三合路的交整勤務（路口疏導）從十七時到十九時，當天看到違規人駕駛
    營業小客車車號Ｇ５一一一號在台北縣三重市○○路○段往四段的方向行駛，那
    時這個方向已經是紅燈，前面有一個義交已經做手勢把行進的車輛停止，我也有
    做手勢，號誌已經變紅燈，受處分人就開車子闖紅燈過去，我就拿指揮棒吹哨子
    叫受處分人到路邊停車，我走過去時受處分人就突然加速離開，我就拿胸前的相
    機拍照，剛好有拍到）」、「（問：你吹哨子時受處分人是否有停車？）（答：
    有，他有開到路邊去，我走過去時受處分人就逃逸）」等語（見當日訊問筆錄參
    照），並有證人當庭所庭呈之照片一紙在卷可稽，按證人乃為原處分機關所認定
    受處分人有前開違規行為之原證人，其並到庭在本院法官面前以言詞供述本件訴
    訟上之待證事實－即受處分人有前開違規事實，本院由其上開供述已得有受處分
    人確有上開違規行為之心證，且於本件卷存證據資料內並無任何積極證據足以證
    明證人上開證述係屬虛偽，亦無有足以令人顯信其證述為不可採之品性證據或前
    科證據存在，本院自不得僅以證人為本件開單告發受處分人之員警而全盤抹煞其
    在訴訟上所具有之原證人資格，而受處分人並無法舉出其他或請本院調查任何對
    其有利之證據資料，以使本院對證人所供述受處分人違規之事實產生任何合理之
    懷疑，且交通警察掣單舉發違反道路交通管理處罰條例所列之違規事實，本質上
    為行政處分，係公務員基於職務上之權力，依法就特定之具體事件所為之具公法
    上效果之單方面行政行為，基於公務員為公法上行為具有公信力之原則，該行政
    行為當可被推定為真正，其據以依法處分之事實認定亦為正確無誤。從而本件異
    議人既未能提出證據以資證明其確無違規行為，僅空言稱並未有任何違規行為，
    尚難認其辯解足採，本件事證明確，受處分人所有前開車號營小客車之違規行為
    堪以認定。
四、綜上析述，受處分人所有之前開車號營小客車確有在前揭時間駕車行經有燈光號
    誌管制之交叉路口闖紅燈，及經交通勤務警察制止時，拒絕停車接受稽查而逃逸
    之違規行為，從而原處分機關乃依前揭道路交通管理處罰條例第三條第八款、第
    五十三條、第六十條第一項、第八十五條第三項及違反道路交通管理事件統一裁
    罰標準及處理細則第二十四條、暨標準表之規定，就受處分人所有該部車號機車
    駕車行經有燈光號誌管制之交叉路口闖紅燈、不服稽查逃逸之行為各裁處該部機
    車之所有人即受處分人罰鍰二千七百元、三千元，併依同條例第六十三條第一項
    第一款規定分別併予記違規點數三點、一點，核無疏誤，本件受處分人之異議為
    無理由，應予駁回。
據上論斷，應依道路交通案件處理辦法第十九條，裁定如主文。
中      華      民國      九十二      年     四    月     三      日
                                臺灣臺北地方法院交通法庭
                                      法  官  陳  德  民
右正本證明與原本無異。
如不服本裁定，應於送達後五日內，向本院提出抗告狀。
                                      書記官  葉  志  昭
中      華      民      國      九十二      年     四    月     八      日


司法院資訊處製作；財團法人民間司法改革基金會備份。
